臺灣高雄地方法院刑事判決　　　　　　　　　　　　　九十一年度訴字第七七號
　　公　訴　人　臺灣高雄地方法院檢察署檢察官
　　被　　　告　辛○○
　　　　　　　　乙○○
右列被告因偽造文書等案件，經檢察官提起公訴（九十年度偵字第二二六五號），
本院判決如左：
    主  文
辛○○、乙○○共同連續行使偽造私文書，足以生損害於他人，各處有期徒刑陸月，
如易科罰金均以佰元折算壹日。
    事  實
一、辛○○、乙○○前後於民國九十年三月二十日、九十年八月六日、九十年八月二
    十七日自任會首，召集如附表所示之互助會（會員、會金、內外標、標會地點、
    方式，均詳如附表）。詎辛○○、乙○○竟基於意圖為自己不法所有及偽造文書
    之概括犯意聯絡，利用各會員彼此間未聯絡得標情形之機會，連續於附表編號一
    之九十年七月三十一日第二十會、九十年九月四日第二十五會，在上址開標時，
    在空白紙上分別偽造「原宏」（重複投標）、甲○○（依姍）二名會員之署押，
    填載投標金額分別為新台幣（下同）一千五百元、七百元之足以表示投標意思之
    標單（事後已丟棄不存在），冒該二名會員之名義行使投標並得標，足以生損害
    於該二名會員及其他活會會員，嗣後即向活會會員詐稱某會員得標，使不知情之
    活會會員陷於錯誤，而先後分別交付三千五百元、四千三百元之會金，因此而詐
    得會金共計五萬六千五百元（第二十會時，會首與十九會死會會員不必繳交會款
    外，連同被冒標之會員，共有十會會員須繳交加計標息之會金給會首，計算方法
    為：10Ｘ3500＝35000、依同理，第七會時，計算方法為：5Ｘ4300＝21500）。
    嗣辛○○、乙○○於九十年九月間該互助會僅剩二會突然宣告止會，附表編號二
    有六個活會未標（詐得金額：16950×6=101700），附表編號三有二十四個活會
    未標（詐得金額：9730×24=233520），而附表編號一活會會員己○○、甲○○
    （嘉新）、戊○○（糖糖）各有一會、二會、一會未標，互相詢問後，始發現上
    情。
二、案經活會會員甲○○訴由高雄市政府警察局鼓山分局報告及戊○○、己○○訴由
    臺灣高雄地方法院檢察署檢察官偵查起訴。
    理  由
一、右揭事實，迭據被告乙○○於偵訊及本院審理中所坦承不諱，且與告訴人甲○○
    、戊○○、己○○之指訴，證人陳清富、章玉梅、蔡清富、曾瑞強於偵訊中及證
    人丙○○、丁○○、壬○○○、庚○於本院審理時之證述均相符合，並有互助會
    單三紙附卷可稽。被告辛○○於偵訊時亦不否認原先係其起會，後來將會務交由
    被告乙○○處理，知道會單上與乙○○同列會首，會倒了先標二會來墊會款等情
    ，惟矢口否認有何行使偽造文書、詐欺犯行，辯稱：會後來交給被告乙○○處理
    ，冒標墊付會款也是被告乙○○所為等語，然附表所示互助會均係被告辛○○與
    乙○○一起邀集，會員均係被告辛○○所找，多由被告辛○○負責主持開標、收
    取會款、接聽電話等情，業據告訴人及前述證人供陳甚詳，足認被告辛○○所辯
    ，不足採信，本件事證明確，被告二人犯行，洵堪認定。
二、按民間互助會會員書寫之標單，一般均書寫金額及投標會員之姓名，未冠以標單
    字樣，然依民間習慣足以表示該人出息若干參與競標用意之證明，合屬刑法第二
    百二十條第一項之準私文書（最高法院八十七年度台非字第一二號、八十八年度
    台上字五四一○號判決意旨參照），公訴人認係刑法第二百十條之私文書，容有
    誤會。核被告辛○○、乙○○所為，係犯刑法第二百十六條、第二百二十條第一
    項、第二百十條之行使偽造私文書罪及同法第三百三十九條第一項之詐欺取財罪
    。被告等偽造會員「原宏」、甲○○（依姍）署押，乃偽造私文書之部分行為，
    不另論罪。又其偽造私文書後進而行使，偽造之低度行為為行使之高度行為所吸
    收，亦不另論罪。被告等先後二次行使偽造私文書、冒標詐財犯行，時間緊接，
    犯罪構成要件相同，顯係基於概括之犯意所為，為連續犯，依刑法第五十六條規
    定，均應論以一罪，並加重其刑。再被告等於同次冒標時，係以一詐欺行為致多
    名活會會員陷於錯誤，而詐取會款，係以一詐欺行為觸犯同種詐欺取財罪名，應
    依想像競合犯之規定論以一罪。又被告行使偽造私文書行為，係為達詐欺取財之
    目的，所犯詐欺取財罪與行使偽造私文書罪間有方法目的之牽連關係，應依牽連
    犯規定論以一較重之行使偽造私文書罪。被告二人間有犯意之聯絡，行為之分擔
    ，均為共同正犯。爰審酌被告二人因週轉不靈，情急失慮致罹刑章之犯罪動機、
    目的、二次犯行對被害人所生之損害程度，及犯後坦承犯行之態度良好等及其他
    一切情狀，爰分別量處如主文所示之刑，以資懲儆。另被告二人雖於前受有期徒
    刑以上刑之宣告，執行完畢後五年內未曾受有期徒刑以上刑之宣告，有臺灣高等
    法院全國前案紀錄表附卷可憑，惟其犯後尚未能與被害人達成民事和解之情，本
    院因認尚不宜予以緩刑之宣告，併此敘明。末查，偽造之上開民間合會性質上屬
    標單之文書，雖為被告等所有，且供被告等本件犯行之用，然依習慣事後均已丟
    棄，為免日後執行困難，爰不予宣告沒收；又其上所偽造會員之署押，本應依刑
    法第二百十九條規定宣告沒收，惟基於同上之理由，亦不為沒收之諭知，附此敘
    明。
據上論斷，應依刑事訴訟法第二百九十九條第一項前段、刑法第二十八條、第五十六
條、第二百十六條、第二百十條、第三百三十九條第一項、第五十五條、第四十一條
第一項，罰金罰鍰提高標準條例第一條前段、第二條，判決如主文。
中      華      民      國      九十一      年     七     月   二十九   日
                                  臺灣高雄地方法院刑事第一庭
     法  官    郭貞秀
右正本證明與原本無異。
如不服本判決，應於判決送達後十日內，向本院提出上訴狀。
                                            書記官    黃意雯
中    華    民    國      九十一      年       八      月       一      日
附表：
┌──┬─────┬────┬────┬────┬────┬────┬────┬────┐
│編號│互助會時間│開標時間│開標地點│每會標金│冒標時間│被冒標人│當次標息│詐欺金額│
│    │          │        │        │、底標  │        │        │新臺幣  │新臺幣  │
├──┼─────┼────┼────┼────┼────┼────┼────┼────┤
│ 一 │九十年三月│每週二晚│高雄市左│五千元、│九十年四│「原宏」│一千五百│三萬五千│
│    │二十日起至│上六時許│營區龍華│五百元  │月三日、│、甲○○│元、七百│元、二萬│
│    │九十年十月│        │市場一九│        │九十年五│（依姍）│元      │一千五百│
│    │二日止；會│        │八號    │        │月八日、│        │        │元      │
│    │員計二九人│        │        │        │九十年五│        │        │        │
│    │          │        │        │        │月十五日│        │        │        │
├──┼─────┼────┼────┼────┼────┼────┼────┼────┤
│ 二 │九十年八月│每日晚上│同右    │一千元、│        │        │        │十萬一千│
│    │六日起至九│六時許  │        │一百元  │        │        │        │七百元  │
│    │十年十月一│        │        │        │        │        │        │        │
│    │日止；會員│        │        │        │        │        │        │        │
│    │計五一人  │        │        │        │        │        │        │        │
│    │          │        │        │        │        │        │        │        │
│    │          │        │        │        │        │        │        │        │
├──┼─────┼────┼────┼────┼────┼────┼────┼────┤
│ 三 │九十年八月│每日晚上│同右    │一千元、│        │        │        │二十三萬│
│    │二十七日起│六時許  │        │一百元  │        │        │        │三千五百│
│    │至九十年十│        │        │        │        │        │        │二十元  │
│    │月二十四日│        │        │        │        │        │        │        │
│    │止；會員計│        │        │        │        │        │        │        │
│    │五一人    │        │        │        │        │        │        │        │
│    │          │        │        │        │        │        │        │        │
└──┴─────┴────┴────┴────┴────┴────┴────┴────┘
